【裁判字號】    99,交聲,536
【裁判日期】    991110
【裁判案由】    聲明異議
【裁判全文】
臺灣彰化地方法院交通事件裁定         99年度交聲字第536號
原處分機關  交通部公路總局臺中區監理所彰化監理站
異  議  人
即受處分人  甲○○
上列受處分人因違反道路交通管理處罰條例案件，對於交通部公
路總局臺中區監理所彰化監理站民國99年4 月30日所為之處分（
原處分案號：彰監四字第裁00-000000000號違反道路交通管理事
件裁決書）聲明異議，本院裁定如下：
    主  文
異議駁回。
    理  由
一、原處分意旨略以：異議人即受處分人甲○○分別於(1)民國98
    年12月20日駕駛車號OF-3990號自小客車闖紅燈、(2)99年3月
    23日駕駛車號037-JE號營業貨運曳引車闖紅燈，因違反道路
    交通管理處罰條例第53條第1 項規定，而各記違規點數3 點
    。因受處分人於6個月內，駕照違規記點共達6點以上，經原
    處分機關於99年4月30日裁處吊扣駕駛執照1個月，並應接受
    道路安全講習。查道路交通管理處罰條例第63條第3項前段
    規定，汽車駕駛人在6個月內，違規記點共達6點以上者，處
    駕駛人吊扣駕駛執照1個月，並應接受道路交通安全講習，
    原處分於法應無不合等語。
二、聲明異議意旨略以：本案是小客車違規記點3點、職業聯結
    車違規記點3點，吊扣部分應該區分車輛種類，分別計算點
    數，不應扣2張駕駛執照，為此提出異議云云。
三、按汽車駕駛人在6 個月內，違規記點共達6 點以上者，吊扣
    駕駛執照1 個月；汽車駕駛人有前開情形者，應接受道路交
    通安全講習，道路交通管理處罰條第63條第3 項前段、第24
    條第1 項第5 款分別定有明文。
四、經查：
（一）異議人甲○○(1)於98年12月20日上午10時33分許，因駕駛
      車牌號碼OF-3990號自用小客車，在彰化縣埔鹽鄉○○路
      、大新路口處，因闖紅燈（員鹿路往南直行）違規，為警
      舉發「駕車行經有燈光號誌管制之交岔路口闖紅燈」之違
      規，並經交通部公路總局臺中區監理所彰化監理站（下稱
      彰化監理站）於99年1月19日以彰監四字第裁64-I0000000
      0號裁決書，裁處罰鍰新臺幣（下同）2,700元、記違規點
      數3點，嗣異議人聲明異議，經本院以99年度交聲字第138
      號裁定異議駁回，並於99年4月29日確定；(2)另於99年3月
      23日下午2時10分許，駕駛車牌號碼037-JE號營業貨運曳
      引車，在彰化縣芳苑鄉台17線與新東路口處，因闖紅燈（
      由南往北直行）為警當場舉發，且經異議人當場收受警方
      舉發之彰化縣警察局舉發違反道路交通管理事件通知單，
      並經處罰鍰3,600元、記違規點數3點，嗣經異議人於99年
      3月29日辦理自動繳款結案（本案異議人並未至彰化監理
      站開立裁決書）。異議人乃因上開2件違規事件「在六個
      月內駕駛違規記點共達6點以上」，遂經彰化監理站於99
      年4 月30日以彰監四字第裁00-000000 000號裁決書，裁
      處吊扣駕駛執照1個月，及應接受道路交通安全講習等情
      ，分別有彰化縣警察局98年12月20日彰警交字第I0000000
      0號舉發違反道路交通管理事件通知單、彰化監理站99年1
      月19日彰監四字第裁64-I00000000號裁決書、本院99年度
      交聲字第138號裁定、彰化縣警察局99年3月23 日彰警交
      字第I000 00000號舉發違反道路交通管理事件通知單、彰
      化監理站99年4月30日彰監四字第00-000000000 號裁決書
      、彰化監理站99年6月1日中監彰字第0990014495 號函暨
      違規查詢報表資料、彰化監理站99年7月5日中監彰字第
      0990 017321號函在卷可參，並經本院調取本院99年度交
      聲字第138號交通聲明異議卷宗核閱屬實，此部分事實均
      堪認定。
（二）異議人固辯以其係駕駛自小客車及聯結車（應為營業貨運
      曳引車之誤），分別違規記點3點，應該區分車輛種類，
      分別計算點數，不應扣2張駕駛執照云云。惟按汽車駕駛
      人在6個月內，違規記點共達6點以上者，吊扣駕駛執照1
      個月，道路交通管理處罰條例第63條第3項前段定有明文
      。而針對汽車駕駛人會遭記點之各種違規行為，則規定於
      同條例第63條第1項。觀諸同條例第63條第1項臚列之各種
      違規行為，可知記點制度，係在要求汽車駕駛人之行為應
      遵守交通規則，依照違規行為情節輕重而規定應予記點之
      點數，核與駕駛人駕駛何種車輛違規無涉。且查，異議人
      確有於理由欄四、（一）(1)(2)所述時間、地，分別駕駛自
      用小客車、營業貨運曳引車違規，各遭記違規點數3點，
      乃在6個月內違規記點達6點，是彰化監理站依道路交通管
      理處罰條例第63條第3項前段規定，吊扣異議人駕駛執照1
      個月，並無違誤。綜上所陳，異議人主張本件應按違規時
      駕駛之車種分別計算違規點數云云，尚屬無稽，不足為採
      。
（三）至異議人另異議以其上開駕駛自用小客車闖紅燈違規部分
      （即理由欄四、（一）(1)所述時、地異議人駕駛自用小客
      車闖紅燈違規部分）係員警為求業績亂開罰單云云。惟按
      交通法庭認為聲明異議不合法律上之程式或其異議權已經
      喪失者，應以裁定駁回之，但其不合法律上之程式可補正
      者，應先定期命為補正，逾期不補正者，即予駁回，道路
      交通案件處理辦法第18條定有明文。又同一案件僅能為一
      次司法機關審理之客體，此為一事不再理原則，是以刑事
      訴訟法第302條第1款規定，曾經判決確定者，法院應諭知
      免訴之判決。而法院受理有關交通事件，依道路交通管理
      處罰條例第89條前段規定，原應準用刑事訴訟法之規定，
      惟因道路交通聲明異議事件之處理並無諭知免訴之規定，
      於此情形，應認其異議不合法律上之程式，予以駁回，臺
      灣高等法院著有93年度交抗字第272號、96年度交抗字第
      583 號裁定意旨可參。查異議人此部分違規事實（即理由
      欄四、（一）(1)所述時、地異議人駕駛自用小客車闖紅燈
      違規部分），前業已聲明異議，並經本院以99年度交聲字
      第138號裁定異議駁回，嗣於99年4月29日確定等情，已如
      前述，異議人就已經裁定確定之同一交通違規事實，重複
      聲明異議，自不合法律上之程式，亦無從補正，應予駁回
      。
五、綜上所述，異議人針對理由欄四、（一）(1)所述時、地違規
    行為重複聲明異議，乃不合法律之程式，且無從補正，應予
    駁回；又異議人確有汽車駕駛人在6個月內，駕駛違規記點
    共達6點以上之違規行為，原處分機關依道路交通管理處罰
    條例第63條第3項前段之規定吊扣駕駛執照1個月，於法並無
    違誤，異議人就此之異議為無理由，亦應予駁回。至原處分
    機關另裁處異議人施以道安講習部分，因非在異議人聲明異
    議範圍內，尚非屬本院應予審究之範圍，附此敘明。
六、據上論斷，應依道路交通管理處罰條例第87條第2 項，道路
    交通事件處理辦法第17、18條規定，裁定如主文。
中    華    民    國    99    年    11    月    10    日
                  交通法庭        法  官  吳芙如
以上正本證明與原本無異
如不服本裁定，應於裁定送達後5日內，向本院提出抗告狀。
中    華    民    國    99    年    11    月    10    日
                                  書記官  林明俊

司法院資訊處製作；財團法人民間司法改革基金會備份。
